臺灣桃園地方法院刑事判決　　　　　　　 110年度訴字第51號
公　訴　人　臺灣桃園地方檢察署檢察官
被　　　告　黎萬頡




選任辯護人　蕭烈華律師(法扶律師)
上列被告因違反毒品危害防制條例案件，經檢察官提起公訴（10
9 年度偵字第18221 、24157 號、109 年度少連偵字第314 號）
，本院判決如下：
    主  文
黎萬頡販賣第三級毒品，共貳罪，各處有期徒刑參年捌月。應執
行有期徒刑伍年。
未扣案之犯罪所得新臺幣捌佰元沒收，於全部或一部不能沒收或
不宜執行沒收時，追徵其價額。
    事  實
黎萬頡明知3,4-亞甲基雙氧苯基乙基胺丁酮（Eutylone）為毒品
危害防制條例第2 條第2 項第3 款所規定之第三級毒品，不得非
法販賣，竟基於販賣第三級毒品以營利之犯意，於民國109 年5
月20日起至同年月29日止之期間，在桃園市楊梅區新江路155 巷
內，以每包新臺幣（以下同）400 元之價格，販賣外包裝印有Aa
pe字樣、含有上開第三級毒品成分之咖啡包（下稱毒品咖啡包）
與林明熠共2 次（各次均以800 元之價格販賣毒品咖啡包2 包）
。
    理  由
一、認定犯罪事實所憑之證據及理由：
  ㈠前揭事實欄所載販賣第三級毒品共2 次犯行，業據被告黎萬
    頡於檢察官訊問、本院審理時均供認不諱（參偵24157 卷第
    104-105 頁；本院卷一第104 頁、卷二第45頁），核與證人
    林明熠於檢察官訊問時證述情節相符（見偵字18821 號卷第
    196-197 頁）；又被告販賣給林明熠之毒品咖啡包，與其於
    109 年5 月29日為警於桃園市○○區○○路000 巷00號前為
    警查獲之含毒品成分之咖啡包9 包為同一批來源，已據其在
    本院供陳明確（參本院卷一第105 頁），而被告於109 年5
    月29日為警查獲之咖啡包9 包，包裝印有Aape字樣，經送交
    通部民用航空局航空醫務中心鑑定結果，檢出第三級毒品3,
    4-亞甲基雙氧苯基乙基胺丁酮（Eutylone）成分，此有該中
    心109 年6 月15日航藥鑑字第0000000 號毒品鑑定書1 紙及
    咖啡包照片在卷為憑（見本院卷一第155-163 頁），前開補
    強證據皆足資擔保被告前揭任意性自白具有相當程度之真實
    性，而得使本院確信被告前述自白之犯罪事實確屬真實，可
    以採信。
  ㈡又被告前於警詢時供稱：我以1 包300 元之代價向陳彥成購
    買約100 包毒品咖啡包，再以400 元之價格出售給向我購買
    的買家；我曾經販賣毒品咖啡包給林明熠，已經被警察查獲
    等語（參本院卷一第124 頁、卷二第46頁），被告既以高於
    購入價格販出，被告主觀上具有營利意圖，至為明確。
  ㈢至公訴意旨原依據葉○豪（真實姓名、年籍詳卷）於109 年
    5 月21日21時50分許，為警在桃園市○○區○○街0 號之晚
    安旅店713 號房查獲時所扣得之咖啡包，經送交通部民用航
    空局醫務中心鑑定，結果檢出4-甲基甲基卡西酮（Mephedro
    ne）成分（參該中心109 年6 月5 日航藥鑑字第0000000 號
    鑑定書1 紙，少連偵314 卷第105 頁），以葉○豪所持有之
    咖啡包既為其與許○維（真實姓名、年籍詳卷）共同出資向
    林明熠所購得（林明熠販賣含第三級毒品成分之咖啡包與葉
    ○豪、許○維部分犯行，由本院另行審結），而林明熠之咖
    啡包來源為被告為據，認被告出售給林明熠之毒品咖啡包內
    含之毒品成分為第三級毒品4-甲基甲基卡西酮。惟葉○豪、
    許○維於109 年5 月21日合資向林明熠購買之毒品咖啡包，
    包裝袋印有Aape字樣，業經許○維在檢察官訊問時證述明確
    （見偵26990 卷第74、146 頁），核與林明熠在警詢、本院
    所供相符（參偵26990 卷第14、17頁；本院卷一第199-200
    頁）；而葉○豪於上開時、地，為警查獲者除印有Instagra
    m 字樣之咖啡包1 包外，另1 稱為「毒品殘渣袋」之扣案物
    ，實為無法辨識原包裝外觀之包裝袋1 只，此有桃園市政府
    警察局楊梅分局扣押筆錄、扣押物品目錄表、扣案物品照片
    等件在卷為憑（參見少連偵314 卷第79-94 頁），其中該無
    法辨識原包裝外觀之包裝袋1 只方為向林明熠所購，印有In
    stagram 字樣之咖啡包1 包並非葉○豪所有乙節，已據葉○
    豪於警詢陳述在卷（參少連偵314 卷第65、71頁），然上述
    交通部民用航空局醫務中心109 年6 月15日航藥鑑字第0000
    000 號鑑定書所鑑定者為印有Instagram 字樣咖啡包之內容
    物，此觀鑑定結果欄載明送驗物品有2 袋（淡棕色粉末1 袋
    、淡棕色結晶1 袋），及卷附桃園市政府警察局楊梅分局手
    拉式拉曼光譜儀初步篩驗報告（含照片4 張）載明係將印有
    Instagram 字樣之咖啡包內容物之粉末、顆粒區分檢測，檢
    測完畢以夾鏈袋包裝為2 袋即明（見少連偵卷314 卷第107
    -110頁），是交通部民用航空局醫務中心109 年6 月5 日航
    藥鑑字第0000000 號鑑定書中之淡棕色結晶1 袋（實稱毛重
    0.2260公克，淨重00050 公克），雖檢出第三級毒品4-甲基
    甲基卡西酮（Mephedrone）成分，實難為被告出售給林明熠
    之咖啡包所含毒品成分之證明，公訴意旨以之為據，顯有誤
    會。而被告販賣給林明熠之毒品咖啡包所含毒品成分為第三
    級毒品3,4-亞甲基雙氧苯基乙基胺丁酮，已如前述，並經檢
    察官當庭更正（見本院110 年11月12日審判筆錄，本院卷二
    第32頁），經核檢察官此部分之更正，無礙於起訴犯罪事實
    同一性，併予敘明。
  ㈣本件事證已臻明確，被告前揭販賣第三級毒品犯行，堪可認
    定。
二、論罪科刑：
  ㈠新舊法比較：
    按行為後法律有變更者，適用行為時之法律，但行為後之法
    律有利於行為人者，適用最有利於行為人之法律，刑法第2
    條第1 項定有明文。查被告行為後，毒品危害防制條例第4
    條第3 項、第17條第2 項之規定業經總統於109 年1 月15日
    修正公布，並自同年7 月15日生效，其中：⑴修正後毒品危
    害防制條例第4 條第3 項規定：「製造、運輸、販賣第三級
    毒品者，處7 年以上有期徒刑，得併科新臺幣1,000 萬元以
    下罰金」，而修正前毒品危害防制條例第4 條第3 項規定：
    「製造、運輸、販賣第三級毒品者，處7 年以上有期徒刑，
    得併科新臺幣700 萬元以下罰金」，經比較新舊法結果，修
    正後毒品危害防制條例第4 條第3 項規定雖未更動販賣第三
    級毒品罪之構成要件及得科處之法定刑種類，然已將罰金刑
    上限提高，自以修正前毒品危害防制條例第4 條第3 項之規
    定對被告較為有利。⑵修正後毒品危害防制條例第17條第2
    項規定：「犯第4 條至第8 條之罪於偵查及歷次審判中均自
    白者，減輕其刑」，而修正前毒品危害防制條例第17條第2
    項規定：「犯第4 條至第8 條之罪於偵查及審判中均自白者
    ，減輕其刑」，修正後新法規定犯毒品危害防制條例第4 條
    至第8 條之罪之被告，須於偵查及「歷次」審判中均自白，
    方得依該條規定減輕其刑，相較於修正前舊法除偵查中自白
    外，僅須於審判中曾經自白即可減刑之規定而言，自以修正
    前毒品危害防制條例第17條第2 項之規定對被告較為有利。
    經綜合上述比較，以修正前毒品危害防制條例有利於被告，
    自應依刑法第2 條第1 項前段之規定，適用行為時之修正前
    毒品危害防制條例第4 條第3 項、第17條第2 項之規定論處
    。
  ㈡核被告所為，係犯修正前毒品危害防制條例第4 條第3 項之
    販賣第三級毒品罪。
  ㈢被告2 次販賣第三級毒品犯行，犯意各別，行為不同，應分
    論併罰。
  ㈣刑之減輕：
    ⑴被告於偵查及本院審理時均自白本件販賣第三級毒品2 次
      犯行，均應依修正前毒品危害防制條例第17條第2 項之規
      定，減輕其刑。
    ⑵又被告固供稱其本案毒品來源為陳彥成，惟尚未因被告供
      出毒品來源因而查獲其他共犯、正犯，此有桃園市政府龍
      潭分局110 年4 月4 日龍警分刑字第1100007934號函附職
      務報告在卷可憑（參見本院卷一第117-119 頁），不符毒
      品危害防制條例第17條第1 項規定，自不得依該條項規定
      減輕或免除其刑。
    ⑶至刑法第59條規定之酌量減輕其刑，必須犯罪另有特殊之
      原因與環境，在客觀上足以引起一般同情，認為即使予以
      宣告法定最低度刑，猶嫌過重者，始有其適用。此所謂法
      定最低度刑，固包括法定最低本刑；惟遇有其他法定減輕
      之事由者，則應係指適用其他法定減輕事由減輕其刑後之
      最低度刑而言。倘被告別有法定減輕事由者，應先適用法
      定減輕事由減輕其刑後，猶認其犯罪之情狀顯可憫恕，即
      使科以該減輕後之最低度刑仍嫌過重者，始得適用刑法第
      59條規定酌量減輕其刑（最高法院100 年度台上字第744
      號判決意旨參照）。查本案被告販賣毒品咖啡包之次數為
      2 次，數量、所得非鉅，與大盤販賣大量毒品者固屬有別
      ，惟被告所犯販賣第三級毒品罪，經前述減輕事由減輕其
      刑後，法定最低刑度已大幅降低為有期徒刑3 年6 月，與
      其販賣第三級毒品之犯罪情節相衡，實已無情輕法重之憾
      ；況素行、犯罪動機、犯後態度、家庭狀況等因素，僅可
      為法定刑內從輕科刑之標準，尚不得據為刑法第59條酌量
      減輕之理由，是本件當無再援引刑法第59條之規定減輕其
      刑之餘地。
  ㈤爰審酌被告正值青年，不思依循正軌賺取金錢，竟無視於國
    家防制毒品危害之禁令，販售毒品牟利，助長毒品氾濫，戕
    害國民身心健康及危害社會治安程度非輕，兼衡被告素行、
    智識程度、家庭狀況、販賣含第三級毒品咖啡包之次數、價
    格等情節暨犯後坦認犯行之態度等一切情狀，量處如主文所
    示之刑，並定其應執行刑，以資懲儆。
三、沒收之說明：
    按沒收為刑法所定刑罰及保安處分以外之法律效果，具有獨
    立性，茲就本案諭知之沒收及其理由分述如下，並在主文第
    2項宣告之。
  ㈠被告2 次販賣第三級毒品所得各400 元，合計800 元，雖未
    扣案，仍應依刑法第38條之1 第1 項前段、第3 項之規定沒
    收，於全部或一部不能沒收或不宜執行沒收時，追徵其價額
    。
  ㈡至被告於109年7月26日14時30分為警於桃園市○○區○○路
    000 巷0 弄0 號住處查獲之咖啡包殘渣袋6 個（參偵24157
    號卷第69-79 、91-92 頁），係被告自己施用所餘，與本案
    販賣之毒品咖啡包無關，已據被告在本院供明在卷（參本院
    卷一第105 頁），自乏在本案沒收之依據，併予敘明。
據上論斷，應依刑事訴訟法第299 條第1 項前段，修正前毒品危
害防制條例第4 條第3 項、第17條第2 項，刑法第2 條第1 項前
段、第11條、第51條第5 款、第38條之1 第1 項前段、第3 項，
判決如主文。
本案經檢察官蔡孟利提起公訴，檢察官林欣怡到庭執行職務。
中    華    民    國   110    年    11    月    26    日
                    刑事第八庭  審判長法  官  許雅婷
　
                                      法  官  徐雍甯
　
                                      法  官  葉作航
以上正本證明與原本無異。
如不服本判決應於收受判決後20日內向本院提出上訴書狀，並應
敘述具體理由。其未敘述上訴理由者，應於上訴期間屆滿後20日
內向本院補提理由書(均須按他造當事人之人數附繕本)「切勿逕
送上級法院」。
                                      書記官  蔡紫凌
中    華    民    國  110     年    11    月    29    日
附錄本案論罪科刑法條全文：
修正前毒品危害防制條例第4條
製造、運輸、販賣第一級毒品者，處死刑或無期徒刑；處無期徒
刑者，得併科新臺幣2 千萬元以下罰金。
製造、運輸、販賣第二級毒品者，處無期徒刑或 7 年以上有期
徒刑，得併科新臺幣1 千萬元以下罰金。
製造、運輸、販賣第三級毒品者，處 7 年以上有期徒刑，得併
科新臺幣 7 百萬元以下罰金。
製造、運輸、販賣第四級毒品者，處 5 年以上 12 年以下有期
徒刑，得併科新臺幣 3 百萬元以下罰金。
製造、運輸、販賣專供製造或施用毒品之器具者，處 1 年以上
7 年以下有期徒刑，得併科新臺幣 1 百萬元以下罰金。
前五項之未遂犯罰之。